臺灣臺北地方法院刑事判決　　　　　　 100年度易字第2590號
公　訴　人　臺灣臺北地方法院檢察署檢察官
被　　　告　陳常和
上列被告因傷害案件，經檢察官聲請簡易決處刑（100 年度偵續
字第370 號），本院認不宜以簡易判決處刑，改依通常程序審理
，判決如下：
    主  文
陳常和無罪。
    理  由
一、公訴意旨略以：被告陳常和與告訴人施興家係鄰居，於民國
    99年12月4 日晚間11時許，告訴人施興家返回住處並經過被
    告陳常和位於臺北市萬華區○○○路○ 段298 巷5 號2 樓之
    11住處前樓梯間時，因細故與被告陳常和發生爭執，2 人竟
    均基於傷害之故意互毆（施興家所涉傷害罪部分業經本院以
    100 年度簡字第1635號判決在案），致告訴人施興家受有右
    手小指近節、左小腿擦傷及挫傷、左手中指掌指關節處擦傷
    等傷害，嗣經告訴人施興家報警偵辦，始悉上情，因認被告
    陳常和涉犯刑法第277 條第1 項之傷害罪嫌等語。
二、程序事項：
(一)、按最重本刑為3 年以下有期徒刑、拘役或專科罰金之罪，及
    刑法第320 條、第321 條之竊盜罪，經第二審判決者，不得
    上訴於第三審法院，刑事訴訟法第376 條第1 款、第2 款定
    有明文。又除簡式審判程序、簡易程序及第376 條第1 款、
    第2 款所列之罪之案件外，第一審應行合議審判，96年3 月
    21日公布、同年月23日施行之刑事訴訟法第284 條之1 亦有
    明文。本件被告陳常和涉犯刑法第277 條第1 項之傷害罪，
    該罪之最重本刑為有期徒刑3 年，依上開規定得行獨任審判
    。
(二)、按刑事訴訟法第308 條規定：「判決書應分別記載其裁判之
    主文與理由；有罪之判決並應記載犯罪事實，且得與理由合
    併記載。」，同法第310 條第1 款規定：「有罪之判決書，
    應於理由內分別情形記載左列事項：一、認定犯罪事實所憑
    之證據及其認定之理由。」，及同法第154 條第2項 規定：
    「犯罪事實應依證據認定之，無證據不得認定犯罪事實。」
    揆諸上開規定，刑事判決書應記載主文與理由，於有罪判決
    書方須記載犯罪事實，並於理由內記載認定犯罪事實所憑之
    證據及其認定之理由。所謂認定犯罪事實所憑之「證據」，
    即為該法第154 條第2 項規定之「應依證據認定之」之「證
    據」。職是，有罪判決書理由內所記載認定事實所憑之證據
    ，即為經嚴格證明之證據，另外涉及僅須自由證明事項，即
    不限定有無證據能力之證據，及彈劾證人信用性可不具證據
    能力之彈劾證據。在無罪判決書內，因檢察官起訴之事實，
    法院審理結果，認為被告之犯罪不能證明，而為無罪之諭知
    ，則被告並無檢察官所起訴之犯罪事實存在，既無刑事訴訟
    法第154 條第2 項所規定「應依證據認定之」事實存在，因
    此，判決書僅須記載主文及理由，而理由內記載事項，為法
    院形成主文所由生之心證，其論斷僅要求與卷內所存在之證
    據資料相符，或其論斷與論理法則無違，通常均以卷內證據
    資料彈劾其他證據之不具信用性，無法證明檢察官起訴之事
    實存在，所使用之證據並不以具有證據能力之證據為限（最
    高法院100 年台上字第2980號判決參照），是以本案被告陳
    常和既經本院認定犯罪不能證明（詳後述），本判決即不再
    論述所援引有關證據之證據能力，合先敘明。
三、按犯罪事實應依證據認定之，無證據不得認定犯罪事實；不
    能證明被告犯罪者，應諭知無罪之判決，刑事訴訟法第154
    條第2 項、第301 條第1 項分別定有明文。又告訴人之告訴
    ，係以使被告受刑事訴追為目的，是其陳述是否與事實相符
    ，仍應調查其他證據以資審認。事實之認定，應憑證據，如
    未能發現相當證據，或證據不足以證明，自不能以推測或擬
    制之方法，為裁判基礎。再認定犯罪事實，所憑之證據，雖
    不以直接證據為限，間接證據亦包括在內，然無論直接或間
    接證據，其為訴訟上之證明，須於通常一般之人均不致於有
    所懷疑，而得確信其為真實之程度者，始得據之為有罪之認
    定，倘其證明尚未達到此一程度，而有合理性懷疑之存在時
    ，即無從為有罪之認定（最高法院52年台上字第1300號、40
    年台上字第86號及76年台上字第4986號判例參照）。又被害
    人與一般證人不同，其與被告處於相反之立場，其陳述之目
    的，在使被告受刑事訴追處罰，內容未必完全真實，證明力
    自較一般證人之陳述薄弱。故被害人縱立於證人地位而為指
    證及陳述，且其指證、陳述無瑕疵可指，仍不得作為有罪判
    決之唯一證據，應調查其他證據以察其是否與事實相符，亦
    即仍須有補強證據以擔保其指證、陳述之真實性，始得採為
    斷罪之依據（最高法院94年度台上字第3326號判決參照）。
四、公訴人認被告陳常和涉有上揭犯行，無非係以：被告陳常和
    之供述、告訴人施興家之指述、西園醫院函文及病歷資料等
    為其主要論據。惟訊之被告固不否認於上揭時、地有與告訴
    人施興家發生爭執之事實，然堅詞否認有何傷害告訴人施興
    家之犯行，辯稱：係告訴人毆打伊，伊並無傷害告訴人等語
    。
五、經查：
(一)、觀之證人即告訴人施興家於警詢時指訴略以：伊因與被告有
    糾紛，故於99年12月4 日晚間11時許，至被告住處與被告理
    論，被告用手推了伊一下，之後伊與被告就互毆，伊有看到
    被告手上拿了一條黑黑的不知道是什麼東西往伊腳上打下去
    云云（見100 年度偵字第659 號偵查卷宗第4 頁）；其於偵
    訊時具結證稱：99年12月4 日晚間11、12時許，伊經過被告
    家與被告理論，被告就用手推伊胸口，伊就反抗回手去擋，
    印象中被告有拿長條物打伊的左腿，伊就空手打被告，但是
    因為被告家中沒有電燈，伊也不清楚打到被告哪裡，被告拿
    長條物打伊的腿，可能是被告打伊時，伊的手去擋才造成伊
    的手也受傷云云（見100 年度偵續字第370 號偵查卷宗第13
    頁）；於本院審理時復具結證述：99年12月4 日晚間11時許
    ，伊去被告家中理論，被告家中斷水、斷電，連門都沒有，
    被告家中暗暗的不確定有沒有人，伊就自己走進去，後來與
    被告發生口角，被告就先推伊肩膀，伊本能的還手，被告就
    往後退，伊腳就痛，被告就拿長條硬物打伊的左腳，當時伊
    腳痛，肉感覺上是硬的東西敲的，一定是有東西打，伊沒有
    看到被告拿長條物打伊，但是伊腳痛，黑暗中看不到，被告
    家裡面只有伊與被告二人，不是被告打伊是誰打伊，伊回家
    之後，聽聞被告至警局告伊，伊才去醫院驗傷云云（見本院
    易字卷第26頁至第27頁）。
(二)、則細譯告訴人施興家前開證詞，其於警詢時指述看到被告拿
    了一條黑黑的不知道是什麼東西往其腳上打下去，偵訊時亦
    稱印象中被告有拿長條物打其左腿，於本院審理時方證稱當
    晚被告家中光線昏暗，其並無見到被告手持物品打告訴人之
    腿部，僅係因其在與被告發生衝突之過程中，感覺到腳痛，
    因此推論係遭被告持黑色長條硬物毆打，是告訴人就被告如
    何為傷害犯行之情節，其證述有前後不一之矛盾，且其證述
    被告為傷害犯行之過程，究竟係出於其事發時真摯之記憶，
    抑或是其事後推斷、臆測之語，實非無疑，是上揭告訴人之
    指述並非無瑕疵可指，自無法僅憑告訴人之指述，遽為不利
    被告之認定。
(三)、又依卷附之西園醫院診斷證明書及病歷資料（見100 年度偵
    字第659 號偵查卷宗第7 頁、100 年度偵續字第370 號偵查
    卷宗第21頁至第22頁），告訴人於99年12月7 日下午2 時8
    分至西園醫院門診就診，經診斷所受有之傷勢為右手小指近
    節、左小腿擦傷及挫傷、左手中指掌指關節處擦傷。然參以
    被告受有傷勢之部位為手指及小腿，為一般人極易因做事、
    行進間時之碰撞乃至不慎跌倒等因素而使上開肢體處受有擦
    傷及挫傷，本件被告與告訴人於99年12月4 日晚間11時許發
    生糾紛，告訴人卻遲至同月7 日下午2 時許始至醫院就診驗
    傷，其間告訴人是否有因其他因素因而致其右手小指、左手
    中指、左小腿處受有上開挫傷、擦傷之傷勢，尚非不可想像
    ，故自難以前開診斷證明書及病歷資料即認告訴人受有其上
    記載之傷勢必係受被告傷害所致。
六、綜上事證，本案尚未達於通常一般之人均不致有所懷疑，得
    確信其為真實之程度，而有合理性懷疑之存在，本院無從形
    成有罪之確信。此外，復查無其他積極證據足資認定被告確
    有刑法第277 條第1 項之傷害罪之犯行，根據「罪證有疑，
    利於被告」之證據法則，既不能證明被告犯罪，依法應為被
    告無罪之諭知。
據上論斷，應依刑事訴訟法第452 條、第284 條之1 、第301 條
第1 項，判決如主文。
本案經檢察官陳立儒到庭執行職務
中    華    民    國   100    年    12    月     9    日
                  刑事第二庭    法  官  張宇葭
上正本證明與原本無異。
如不服本判決應於收受送達後10日內向本院提出上訴書狀，並應
敘述具體理由；其未敘述上訴理由者，應於上訴期間屆滿後20日
內向本院補提理由書（均須按他造當事人之人數附繕本）「切勿
逕送上級法院」。告訴人或被害人如對於本判決不服者，應具備
理由請求檢察官上訴，其上訴期間之計算係以檢察官收受判決正
本之日期為準。
                                書記官  張華瓊
中    華    民    國   100    年    12    月    12    日